【裁判字號】    89,自,708
【裁判日期】    890804
【裁判案由】    違法
【裁判全文】
臺灣臺北地方法院刑事裁定                          八十九年度自字第七八號
    自  訴  人  丁○○
    被      告  甲○○
                丙○○
                乙○○
右列被告因誣告案件，經自訴人提起自訴，本院裁定如左：
    主  文
自訴駁回。
    理  由
一、按法院或受命推事於自訴案件第一次審判期日前訊問及調查結果，如認為案件有
    刑事訴訟法第二百五十二條至第二百五十四條之情形者，得以裁定駁回其自訴，
    同法第三百二十六條第三項定有明文。又犯罪嫌疑不足者，應為不起訴處分，刑
    事訴訟法第二百五十二條第十款規定甚明。
二、本件自訴意旨略稱：被告甲○○、丙○○、乙○○三人共同基於犯意之聯絡，於
    民國七十九年七月三日凌晨二時零五分許，由被告甲○○向吳興派出所誣告自訴
    人於當日凌晨潛入臺北市○○街三七五巷二十弄五號一樓甲○○住處殺害甲○○
    之妻陳蕭登蚵，實則係甲○○殺人，然因其為圖脫罪，誣指自訴人殺人，並於同
    年月五日晚間六時前，破壞該宅浴室鐵窗、偽造第三人入侵之跡證並予拍照，而
    被告丙○○為甲○○之四弟，乙○○為甲○○之養子，丙○○提供自家所取出之
    假凶刀予檢察官，作為自訴人犯罪之證據，被告等人共同以不實偽造之證據誣指
    自訴人犯殺人罪，致自訴人因此受刑事訴追，被告等所為，顯有觸犯刑法準誣告
    罪嫌云云。
三、按第二審法院即高等法院就案件之審理，具有法律審及事實審之性質，對於下級
    審法院之判決，得就其認定事實、適用法律是否有所不足或違誤之處為審理，就
    事實部分，並得依職權為發現實質真實之調查，進而就其所發現之事實為適用法
    律之宣示，是高等法院本於其所調查之事實適用法律，其所為之裁判，在法律上
    及事實上有其絕對效力；而第三審法院即最高法院就高等法院所為之判決，其適
    用法律有所不當或不適用法則時，得本於其職權為法律上適當之意見表示，且最
    高法院就高等法院判決之案件為第三審級審理時，係以第二審判決所確認之事實
    為判決基礎，是若第二審法院所為之判決無違背法令情形，即不得執第二審判決
    上訴最高法院，就事實部分，除有合於再審原因事由外，亦不得於第二審法院所
    調查獲得之事實外另為主張，合先敘明。又刑法第一百六十九條第一項誣告罪之
    成立，係以其申告內容完全出於憑空造而言，是若其所述事實非出於虛構，且
    經查證屬實者，縱被指犯罪之人果因此而受刑事處分，亦不構成本條之罪責。而
    同法條第二項準誣告罪之成立，雖係以意圖使他人受刑事或懲戒處分，而偽造、
    變造，或使用偽造、變造之證據為要件，然如使用偽造、變造之證據，以之實施
    誣告者，則使用行為應為誣告行為所吸收，僅應成立同條第一項之誣告罪，不能
    再以該條第二項之罪相繩。其先實施誣告，後再為偽造、變造證據或行使該項證
    據者，因其目的既在誣告，亦僅成立同條第一項之誣告罪，是依自訴人前開自訴
    事實，應係自訴被告等人犯刑法第一百六十九條第一項之誣告罪，合先敘明。
四、而本件自訴人上開殺人案件，經臺灣臺北地方法院以七十九年度重訴字第四十八
    號判決判處無期徒刑，褫奪公權終身，嗣經臺灣高等法院以七十九年度上重訴字
    第一一三號判決判處無罪，經臺灣高等法院檢察署檢察官上訴後，由最高法院撤
    銷發回臺灣高等法院，復由臺灣高等法院以八十年度上重更一字第三十一號判處
    無期徒刑，褫奪公權終身，減為有期徒刑十五年，褫奪公權十年，自訴人上訴最
    高法院，經最高法院以八十一年臺上字第一四○四號判決駁回上訴在案。自訴人
    就最高法院上開判決，先後七次聲請提起非常上訴，其理由不外以其於案發時並
    不在現場，無殺人之犯行，係被誣陷遭法院枉判入罪云云，並迭經最高法院檢察
    署先後以自訴人所提聲請與非常上訴要件不合等理由，函覆不得提起非常上訴在
    案。自訴人依最高法院檢察署上開回覆函件，乃再提出再審聲請，惟因自訴人無
    法證明被告犯罪，不符再審原因，為此，自訴人對被告等人提起本件誣告自訴。
    然查，本案最高法院原確定判決維持臺灣高等法院八十年上重更（一）字第三十
    一號諭知自訴人連續殺人，處無期徒刑，褫奪公權終身，減為有期徒刑十五年，
    褫奪公權十年，扣案士林刀一把沒收判決而駁回自訴人之上訴，係以二審判決認
    定自訴人因房地產糾紛，與其姑丈即本案被告甲○○纏訟不休，被訴偽造文書犯
    行，經法院判處有期徒刑六月，緩刑二年，加以租住之房屋為甲○○聲請法院查
    封，對之甚為忿恨，乃萌殺機，遂基於概括之犯意，自其家中取出所有士林刀一
    把及鐵鎚一支，於七十九年七月三日凌晨二時三十分，潛入臺北市○○街三七五
    巷二十弄五號一樓甲○○住處，以鐵鎚猛擊熟睡中之甲○○頭部，為甲○○奮力
    抗拒，自訴人仍未罷手，自訴人之妻陳蕭登蚵聞聲從臥室入房抱住自訴人，自訴
    人持士林刀刺陳蕭登蚵身上十刀，致甲○○頭皮多處裂傷，顱骨壓迫骨折，左手
    第四、第五手指近端骨折，陳蕭登蚵被刺殺，深及胸腔及腹內臟，因外傷性失血
    休克當場死亡，甲○○負創逃離現場並託人報警，經人送醫倖免於死，自訴人於
    行兇後迅即返家，清洗血衣褲，嗣為警在其住處起獲該甫經洗晾、作案時所著上
    衣短褲各一件並予扣押等事實，分據甲○○指訴及查獲警員于山大、陳貴麟、陳
    和國、張謂證述綦詳，而甲○○被鐵鎚重擊受傷有臺北醫學院附設醫院病歷卡影
    本及國泰醫院函在卷可稽，陳蕭登蚵因遭利器刺殺致外傷性失血休克死亡，亦經
    檢察官督同法醫師相驗，有勘驗筆錄、驗斷書、相驗屍體證明書在卷為憑，且有
    兇器士林刀及白色運動血衣褲扣案足資佐證，扣案士林刀係自訴人家中之物，亦
    經自訴人之女蕭燕鈴於偵查中證實，並說明認定甲○○被害時間之依據，及兇手
    帶手套無法比對指紋，自訴人至現場臨檢時所穿之鞋，經比對雖與命案現場遺留
    之鞋印大小有殊，然因該鞋印為鞋面較大之雨鞋或登山鞋類所遺留，無法與一般
    球鞋、皮鞋等同比較，故亦不能據此為有利於自訴人之認定，且兇刀因血量太少
    及衣褲經洗滌，雖有血跡之陽性反應，因血量稀薄均無法化驗血型，而自訴人係
    由甲○○夫婦自幼撫育長大安排就業，雙方因房地產權纏訟不休，又其租住房屋
    為甲○○聲請法院查封，新仇舊恨，自訴人有行兇之動機，且甲○○被擊傷後因
    其妻阻擋，始得脫身，自有機會認出係自訴人行兇，甲○○無嫁禍之可能，亦不
    可以自訴人潛入甲○○屋內方法無法確定，而認定其未殺人。證人許耀仁之證言
    不能為自訴人有利之認定，均於理由中加以說明，據以認定自訴人有殺人之犯行
    ，經核第二審法院之判決認事用法並無違誤，以自訴人上訴意旨執以指摘者及對
    原判決採證認事職權之合法行使，任意指為不當，非有理由，乃予以駁回，原確
    定判決對於自訴人係殺害陳蕭登蚵，擊殺甲○○未遂之人，業經認定無誤，並就
    自訴人之殺人動機、犯罪時間、潛入住宅、士林刀係在凶殺案現場起出，為自訴
    人家中之物，而甲○○被害逃離現場，託人報警，甲○○經人送醫急救始免死亡
    ，甲○○係遭鎚擊殺，陳蕭登蚵為士林刀刺殺後當場死亡，扣案之衣褲係自訴人
    行兇時所穿著，兇手作案時戴手套，自訴人臨檢時所穿鞋之鞋印雖與現場之鞋印
    大小不同，但不能為自訴人有利之認定，均經原確定判決詳為敘明二審法院之認
    定事實及適用之法律並無違誤，據為駁回上訴之判決，是自訴人犯罪之事實，既
    歷經臺灣高等法院、最高法院調查審理後判決有罪確定，可知被告等所訴事實為
    真，換言之，即無所謂誣告並故意行使偽造變造證據之可言，自訴人於上開殺人
    一案判決確定後，猶執前詞，指稱被告所述不實，其並未殺人云云，顯然與誣告
    罪構成要件不符。此外，復查無其他證據證明被告有自訴意旨所稱犯行，被告等
    罪嫌即有未足，依上開說明，本件自訴應予駁回。
據上論結，應依刑事訴訟法第三百二十六條第三項、第二百五十二條第十款，裁定如
主文。
中      華      民      國      八十九    年       八      月     四    日
                                      臺灣臺北地方法院刑事第五庭
                                          法  官  林  翠  華
右正本證明與原本無異。
如不服本裁定，應於送達後五日內，向本院提出抗告狀。
                                          書記官  林  明  龍
中      華      民      國      八十九    年       八      月     八    日


司法院資訊處製作；財團法人民間司法改革基金會備份。
